【裁判字號】    89,訴,2823
【裁判日期】    900830
【裁判案由】    就業服務法
【裁判全文】
臺北高等行政法院判決                            八十九年度訴字第二八二三號
                              .
    原      告  甲○○
    被      告  行政院勞工委員會
    代  表  人  陳菊（主任委員）
                  送達代收人.
    訴訟代理人  丙○○
右當事人間因就業服務法事件，原告不服行政院勞工委員會中華民國八十九年十月十
八日台八十九勞訴字第○○四三九二六號訴願決定，提起行政訴訟，本院判決如左：
    主  文
原告之訴駁回。
訴訟費用由原告負擔。
    事  實
一、事實概要：原告前經被告以民國八十七年七月二十二日台八十七勞職外字第○四
    八○五五八號函，核准其聘僱外國人RITA T﹒OCAMPO（護照號碼：BB321373）在
    台北市○○區○○路一段三二三巷八弄四號從事家庭幫傭工作，嗣於八十八年八
    月二十日為台北市政府警察局保安警察大隊查獲RITA T﹒OCAMPO在台北市○○路
    ○段二八三之五號（西湖市場前）黑美人飲食攤位從事許可以外之工作，經移由
    台北市政府警察局內湖分局函送被告，以原告違反就業服務法第五十四條第一項
    第二款規定，於八十八年九月七日以台八十八勞職外字第○九○三六一四號函撤
    銷前開之聘僱許可，限令RITA T﹒OCAMPO應於八十八年九月十五日前出境，且原
    告聘僱外國人之名額一名不予保留。原告不服，提起訴願，遭決定駁回，遂提起
    行政訴訟。
二、兩造聲明：
  (一)原告聲明：原處分及訴願決定均撤銷。
  (二)被告聲明：駁回原告之訴。
三、兩造之爭點：原告聘僱之外國人，有無在許可工作地點以外之處所工作？
  (一)原告主張之理由：
    1.原告與RITA T﹒OCAMPO之聘僱契約於八十八年八月二十三日期滿，事前因RITA
       T. OCAMPO菲律賓家中急事，原告曾於同年八月十八日以傳真方式，為其向中
      華航空公司預訂同年八月十九日C10635次班機，航空公司答覆該日C10635次班
      機無空位。原告經RITA T. OCAMPO同意，改訂同年月二十五日C10635次班機，
      此自中華航空公司於同年九月十七日傳真給原告之文書，足以證明原告在同年
      八月十八日確有傳真為RITA T. OCAMPO預訂同年八月十九日C10635次班機之事
      。
    2.基於人情，原告於八十八年八月二十日，即原告為RITA T. OCAMPO向中華航空
      公司預訂同年月十九日C10635次班機之翌日，在原告之夫林艷助開設之小餐館
      設宴為RITA T. OCAMPO返國餞別。宴後，RITA T. OCAMPO主動將其食用之碗盤
      收到洗濯槽，適有員警進入，未查明事實真相，誤以原告僱用RITA T. OCAMPO
      在小餐館內工作，並強行製作不實筆錄，依違反就業服務法第五十三條第四款
      移送台灣士林地方法院檢察署（下稱士林地檢署）偵辦，並報請被告依就業服
      務法第五十四條等規定撤銷原告之聘僱許可。惟士林地檢署檢察官業以八十八
      年偵字第九○○四號，對原告之夫林艷助涉嫌違反就業服務第五十三條第四款
      、第五十八條第一項罪嫌部分，為不起訴處分。又「訊問被告，應全程連續錄
      音；必要時，並應全程連續錄影。但有急迫情況且經記明筆錄者，不在此限」
      「筆錄內所載之被告陳述與錄音或錄影之內容不符者，除有前項但書情形外，
      其不符之部分，不得作為證據」「第一項錄音、錄影資料之保管方法，分別由
      司法院、行政院定之」，為刑事訴訟法第一百零一條之一所明定。查被告及訴
      願機關係以警方未經「應全程連續錄音；必要時，並應全程連續錄影」之警方
      筆錄，作為唯一之論據，並無其他佐證，其認定事實違背經驗法則，此警訊筆
      錄應無證據之證明力。
    3.被告核准聘僱之工作期間既從八十七年八月二十二日起，即不可能有如偵訊筆
      錄所載，原告之配偶林艷助供稱「從八十六年八月二十四日起至今，每天攤位
      忙時，我會請她到攤位工作」，該名外國人自承「從八十五年八月二十四日申
      請我幫傭開始」之情形。又偵訊筆錄記載原告之配偶林艷助供稱「在我攤位打
      掃、洗碗、擦桌等工作」之工作內容，核與該名外國人自承「幫忙洗菜、送菜
      」不符。且究係原告之配偶林艷助所稱「每天攤位忙時，我會請他到我攤位工
      作」之不定時，或係如該名外國人所謂「每天最少二個小時，老闆說如果我幫
      忙，他就給我一萬八千元」之固定時間，顯有疑義。
  (二)被告主張之理由：
    1.本案外國人RITA T﹒OCAMPO（護照號碼：BB321373）經原告申請而獲被告聘僱
      許可後，其核准之工作為在台北市○○區○○路一段三二三巷八弄四號從事家
      庭幫傭工作，然原告之配偶林艷助竟非法指派該名外國人至台北市○○區○○
      路一段二八三之五號（西湖市場前）黑美人擔仔麵攤非法從事打掃、洗碗、擦
      桌、洗菜、送菜等工作，此一事實除經台北市政府警察局保安警察大隊於八十
      八年八月二十日查獲外，並有原告之配偶林艷助及該名外國人於該隊所作之偵
      訊筆錄可參。依原告之配偶林艷助供稱：「我於八十八年八月二十日二十三時
      四十五分左右在內湖區○○路○段二八三之五號西湖市場前販賣魯肉飯等夜點
      小吃，被警方當場查獲外勞RITA T﹒OCAMPO在我店工作。‧‧‧」「‧‧‧除
      在我家幫傭外，還請她（指該名外國人）在我攤位打掃、洗碗、擦桌：等工作
      ，從八十六年八月二十四日起至今，每天攤位忙時，我會請她到攤位工作，其
      他時間在我家工作。‧‧‧」「是我指派RITA T﹒OCAMPO在黑美人攤位工作。
      」；而該名外國人亦自承「我於八十八年八月二十日二十三時四十五分左右在
      台北市○○路○段二八三之五號（西湖市場前）黑美人攤販幫忙洗菜、送菜，
      被警方所查獲，故被警方帶回隊上製作談話筆錄。」「是老闆叫我去幫忙的。
      從一九九六年八月二十四日申請我幫傭開始，每天最少二個小時‧‧‧老闆說
      如果我幫忙，他就給我一萬八千元。‧‧‧」「‧‧‧因老闆要求，故我才去
      做。我也知道這是違法的。」由前開供述足證該名外國人確有違法在許可以外
      工作地點從事許可以外工作之事實，顯已觸犯就業服務法第五十四條第一項第
      二款之規定，被告依同法第五十四條第一項、外國人聘僱許可及管理辦法第二
      十三條之規定撤銷該外國人之聘僱許可，於法自無不合。又原告既無上開辦法
      第二十三條後段規定之情形，被告自得依該辦法第二十三條規定後段反面解釋
      ，為原告聘僱外國人之名額（一名）不予保留之處分。該名外國人之聘僱許可
      既經依法撤銷，依就業服務法第五十四條第二項、外國人聘僱許可及管理辦法
      第十八條之規定限期為該名外國人辦理出境手續，亦於法無違。
    2.原告雖稱其於八十八年八月二十日，在自家開設之小餐館為RITA T﹒OCAMPO返
      國餞別。宴後，RITA T﹒OCAMPO主動將其食用之碗盤收到洗濯槽，致當時員警
      誤以為原告僱用RITA T﹒OCAMPO在小餐館內工作，並強行製作不實筆錄云云。
      惟原告前開違法情節除經警方當場查獲外，且經該名外國人及原告配偶林艷助
      坦承，其中外國人坦承於八十五年（應係八十六年之誤）八月二十四日即違法
      從事許可以外之工作，且筆錄係經被訊問人親閱後於緊接筆錄記載之末行簽名
      、按指印，並有翻譯人員在場翻譯，非有具體事證，自不得任由原告空言否認
      筆錄之真實性。
    3.另原告起訴稱臺灣士林地方法院檢署業檢察官以八十八年偵字第九○○四號對
      原告之夫林艷助涉嫌違反就業服務法第五十三條第四款、第五十八條第一項罪
      嫌部分為不起訴處分等語。查違反同法第五十三條第四款規定者，依同法第六
      十二條第一項規定，處新台幣三千元以上三萬元以下罰鍰，係屬行政罰；另依
      行政法院七十七年判字第五一三號判決意旨「行政處分與刑事判決，原可各自
      認定事實；刑事裁判所認定之事實及其所持法律上之見解，並不能拘束行政機
      關所為之行政處分。」可知，原處分依法之認定本得不受刑事司法機關所認定
      事實之拘束。況本件係就外國人違反同法第五十四條第一項第二款規定，撤銷
      該外國人之聘僱許可，並依外國人聘僱許可及管理辦法第二十三條規定後段反
      面解釋，對原告以聘僱外國人之名額（一名）不予保留之行政責任相繩。
    理  由
一、按「雇主聘僱之外國人，有左列情事之一，撤銷其聘僱許可之一部或全部：．．
    ．二、從事許可以外之工作者。」「前項經撤銷聘僱許可之外國人，應即令其出
    境，不得再於中華民國境內工作。」就業服務法第五十四條第一項第二款、第二
    項定有明文。又「受聘僱之外國人違反本法第五十四條第一項各款規定者，中央
    主管機關應撤銷其聘僱許可之一部或全部。雇主對於該外國人違法行為之發生已
    盡相當之注意或縱加以相當注意仍不免發生者，其聘僱外國人之名額應予保留。
    」「聘僱外國人有下列情事之一並令其出境者，雇主應於十四日內，為該外國人
    辦理離境手續並使其出境：一、．．．聘僱許可經撤銷者。」為外國人聘僱許可
    及管理辦法第二十三條、第十八條第一項所明定。
二、查原告於八十五年間申請、經被告核准聘僱許可於八十五年八月二十四日入境、
    經二度核准展延聘僱許可之外國人RITA T. OCAMPO核准之工作地點，係在台北市
    內湖區○○路○段三二三巷八弄四號從事家庭幫傭工作，然原告之配偶林艷助竟
    指派該外國人至台北市○○區○○路一段二八三之五號（西湖市場前）黑美人擔
    仔麵攤從事打掃、洗碗、擦桌、洗菜、送菜等工作，嗣經台北市政府警察局保安
    警察大隊於八十八年八月二十日當場查獲之事實，有被告八十五年九月十七日台
    八十五勞職外字第○一九八四六四號、八十六年七月二十八日台八十六勞職外字
    第○七一七四一七號、八十七年七月二十二日台八十七勞職外字第○四八○五五
    八號函、原告聘僱外國人名冊三件影本在本院卷，台北市政府警察局保安警察大
    隊查獲案件移辦單、林艷助及外國人RITA T﹒OCAMPO之警訊筆錄影本在原處分卷
    可稽。依原告配偶林艷助供稱：「我於八十八年八月二十日二十三時四十五分左
    右在內湖區○○路○段二八三之五號西湖市場前販賣魯肉飯等夜點小吃，被警當
    場查獲外勞OCAMPO RITA TALAVERA在我店工作。（原我妻甲○○申請在北市○○
    路○段三二三巷八弄四號一Ｆ幫傭）」「除在我家幫傭外，還請她在我攤位打掃
    、洗碗、擦桌．．．等工作，從八十六年八月二十四日起至今，每天攤位忙時，
    我會請她到攤位工作，其他時間在我家工作。」「因要到攤位工作，我給總薪為
    一八○○○元台幣」「是我指派OCAMPO RITA TALAVERA在黑美人攤位工作。」及
    原告聘僱之外國人RITA T﹒OCAMPO所稱：「我於八十八年八月二十日二十三時四
    十五分左右在台北市○○路○段二八三之五號（西湖市場前）黑美人攤販幫忙洗
    菜、送菜，被警方所查獲，故被警方帶回隊上製作談話筆錄。」「是老闆叫我去
    幫忙的。從一九九六年八月二十四日申請我幫傭開始，每天最少二個小時．．．
    老闆說如果我幫忙，他就給我一萬八千元新台幣。」「因老闆要求，故我才去做
    。我也知道這是違法的。」等語，足證該外國人確有違法在許可以外工作地點從
    事許可以外工作之事實，原告主張查獲當日係在自家開設飲食攤為即將聘僱期滿
    之RITA T﹒OCAMPO返國餞行，RITA T﹒OCAMPO並未非法在該處工作云云，顯無可
    採，其違規事證極為明確。
三、前開林艷助及RITA T﹒OCAMPO之筆錄係經彼等親閱後，於緊接筆錄記載之末行簽
    名、按指印，並有翻譯人員在場翻譯，自具有證明力，原告以筆錄之製作未經全
    程錄音或錄影，主張其無證明力，顯有誤會。至於原告配偶林艷助涉嫌違反就業
    服務法第五十三條第四款、第五十八條第一項罪嫌部分，雖經臺灣士林地方法院
    檢署檢察官以八十八年度偵字第九○○四號為不起訴處分，惟其理由係認應屬
    行政罰，而非科處刑罰，其自不足以為原告有利之證明。
四、外國人經主管機關核准來華工作，其核准文件內既指定工作地點，則工作地點為
    許可內容之一部分，其未經核備前自行變更，即屬就業服務法第五十三條第四款
    及第五十四條第一項第二款規定之違法事項。本件原告聘僱之外國人確有違法在
    許可以外工作地點從事許可以外工作之事實，業如前述，該外國人顯已違反就業
    本法第五十四條第一項第二款之規定，而原告對其違法行為之發生，亦顯非「已
    盡相當之注意或縱加以相當注意仍不免發生」者，從而被告撤銷核准原告及該外
    國人之聘僱許可，限期為該名外國人辦理出境手續，並為原告聘僱外國人之名額
    （一名）不予保留之處分，訴願決定予以維持，均無違誤，原告徒執前詞，聲請
    撤銷，為無理由，應予駁回。
五、據上論結，本件原告之訴為無理由，依行政訴訟法第九十八條第三項前段，判決
    如主文。
中    華    民    國      九十      年      八        月    三十      日
                    臺 北 高 等 行 政 法 院  第 一 庭
                                審 判 長 法  官    楊 莉 莉
                                         法  官    林 育 如
                                         法  官    林 金 本
右為正本係照原本作成。
如不服本判決，應於送達後二十日內，向本院提出上訴狀並表明上訴理由，如於本判
決宣示後送達前提起上訴者，應於判決送達後二十日內補提上訴理由書（須按他造人
數附繕本）。
中    華    民    國      九十      年      八        月    三十      日
                                         書記官    黃 舜 民


司法院資訊處製作；財團法人民間司法改革基金會備份。
